【裁判字號】    92,訴,15
【裁判日期】    921013
【裁判案由】    廢棄物清理法
【裁判全文】
台灣板橋地方法院刑事判決                            九十二年度訴字第一五號
    公  訴  人  台灣板橋地方法院檢察署檢察官
    被      告  驟陽環保工程有限公司
    兼      右
    代  表  人  丙○○
    共      同
    選任辯護人  許智勝
    被      告  丁○○
    選任辯護人  鍾
    被      告  甲○○
    選任辯護人  李勇三
                鍾
    被      告  乙○○
右列被告因違反廢棄物清理法案件，經檢察官提起公訴（九十一年度偵字第八０八一
、二二五九二號），本院判決如左：
    主  文
驟陽環保工程有限公司，其負責人因執行業務未依廢棄物清除、處理許可文件內容清
除、處理廢棄物，科罰金新台幣貳拾萬元。
丙○○共同未依廢棄物清除、處理許可文件內容清除、處理廢棄物，處有期徒刑壹年
陸月，緩刑肆年。
丁○○共同未依廢棄物清除、處理許可文件內容清除、處理廢棄物，處有期徒刑壹年
貳月。
甲○○、乙○○共同未經主管機關許可，提供土地回填廢棄物，各處有期徒刑壹年貳
月，均緩刑年。
    事  實
一、丙○○係「驟陽環保工程有限公司」（下稱驟陽公司）之負責人，為法人之負責
    人。竟未經主管之許可，自民國（下同）九十一年一月間起至同年四月二十八日
    止，向不知情之地主簡余阿足承租位於台北縣中和市○○路三六八號之工地，提
    供土地供不特定人堆置收集含有廢塑膠、布料、木材及土石等一般事業廢棄物。
    又丙○○明知其所經營之驟陽公司於九十一年四月二十二日經台北縣政府許可從
    事土木及建築廢棄物之清除處理之業務，同時規定清除車輛之車牌號碼為三Ｆ─
    九七０號，竟另行起意與丁○○共同未依廢棄物清除、處理許可文件內容，於九
    十一年四月二十八日僱用丁○○駕駛之車號三Ｊ─０五六號、車斗三０─ＧＣ號
    之曳引車裝載所堆置之廢塑膠、布料、木材及土石等一般事業廢棄物至不特定地
    點傾倒。又甲○○及乙○○二人明知渠等未經主管機關許可，竟共同提供渠等承
    攬位於台北縣新莊市○○路五六四號「新亞電器公司」廢棄廠房之土地，供丁○○載運上開事業廢棄物傾倒回填。嗣於當日下午二時十分許，經警會同環境保護
    署環境督察總隊北區督察大隊，在台北縣中和市○○路三六八號查獲丙○○駕駛
    三菱２００型挖土機，將上開廢棄物裝載於司機丁○○所駕駛之（車號三Ｊ─０
    五六號、車斗三０─ＧＣ號）曳引車上，並循線於台北縣新莊市○○路五六四號
    新亞電器公司廢棄廠房內，查獲甲○○正駕駛ＰＣ４００型挖土機儲存丁○○所
    載運至現場傾倒之廢棄物。並扣得非渠等所有之上開曳引車、三菱２００型挖土
    機及ＰＣ４００型挖土機各一部。
二、案經台北縣政府警察局中和分局報請暨台灣板橋地方法院檢察署檢察官簽分偵查
    起訴。
    理  由
一、訊據被告丙○○、丁○○、乙○○及甲○○等四人分別對於上述時、地未經主管
    機關許可，提供土地供不特定人堆置廢棄物及僱用被告丁○○裝載事業廢棄物傾
    倒或於上述時、地提供土地供被告丁○○傾倒之事實並不否認；惟均矢口否認有
    何違反廢棄物清理法之犯行，被告丙○○並辯稱：伊係要丁○○載運至位於桃園
    與伊經營之公司簽約合法處理廢棄物之營豐環保工程有限公司（下稱營豐公司）
    傾倒，係丁○○自己自作主張載運至位於新莊中正路之甲○○、乙○○二人所承
    攬工地內傾倒云云；被告丁○○辯稱：係丙○○要伊載運木板、廢磚塊、塑膠、
    布料至桃園營豐公司傾倒，伊因為當天是星期天，所以才會問甲○○、乙○○二
    人是否需要廢棄物，即為警查獲云云；另被告甲○○、乙○○二人則辯稱：丁○○之前所載運係廢磚塊，並非一般事業廢棄物云云。經查：
    （一）按從事廢棄物清除、處理業務者，應向直轄市、縣（市）主管機關或中央
          主管機關委託之機關申請核發公民營廢棄物清除處理機構許可文件後，始
          得受託清除、處理廢棄物業務。次按建築廢棄物係指營建或拆除建築物或
          其他工程所產生之廢棄物，其清除方法，由直轄市或縣（市）主管機關另
          定之；事業廢棄物貯存清除處理方法及設施標準第二條第一項第六款、第
          二十一條分別定有明文。又依據內政部訂頒「營建剩餘土石方處理方案」
          規，營建剩餘土石方包含：「建築工程、公共工程及建築物拆除工程施工
          所產生之廢土石方、磚瓦、混凝土塊」。另依據行政院八十六年十二月三
          十一日台八十六內字第五二一０九號函示，明確認定剩餘土石方、磚瓦、
          混凝土塊為有用資源，非屬廢棄物範圍。營建剩餘土石方如依「營建剩餘
          土石方處理方案」規定合法處理者，均不依廢棄物認定。惟如未依其規定
          辦理而隨意棄置，致污染環境者，仍為違反「廢棄物清理法」之行為。又
          營建剩餘土石方（廢土）中如夾雜拆除建築物之磚塊，仍符合前開說明者
          ，得認定為有用資源。又房屋興建工程（由事業機構營造興建者）所產生
          之廢棄物認定為「一般事業廢棄物」。業經行政院環境保護署九十年三月
          二十二日（90）環署廢字第００一六七二八號函釋示在案。綜上所述，建
          築工程、公共工程及建築物拆除工程施工所產生之剩餘土石方，係屬建築
          廢棄物中之一般事業廢棄物，其雖可供收回收、分類、加工、轉運、處理
          、再生利用，惟清運業者須依上開「營建剩餘土石方處理方案」之規定，
          將該剩餘土石方運往指定之土資場處理，始不以廢棄物認定之，如清運業
          者未依前揭規定辦理而將剩餘土石方隨意棄置，致污染環境者，則仍屬違
          反「廢棄物清理法」之未依規定領有廢棄物清除許可文件，從事廢棄物清
          除之行為。
    （二）又被告丙○○選任辯護人及被告丁○○選任辯護人分別辯護以：於現場所
          堆置之建築剩餘土石、磚塊、混凝土塊，依前述行政院訂頒之「營建剩餘
          土石方處理方案」規範或此僅係屬於建築廢棄物之再利用，初聞似屬有據
          ；惟依偵查卷內所拍攝被告丙○○位於台北縣中和市○○路三六八號工地
          之照片以觀，該處所堆置之廢棄物內容、種類，並非僅侷限於所謂「建築
          剩餘土石、磚塊、混凝土塊」，尚有建築拆卸之廢棄木材、塑膠、布料等
          廢棄物。況被告所堆置建築剩餘土石、磚塊、混凝土塊之性質，縱有無法
          認定是否為廢棄物之情，就整體查獲情形觀察，要不足為被告有利之認定
          ，蓋因現場堆置廢棄之建築剩餘土石、磚塊、混凝土塊性質上，並非被告
          為再利用之情形而堆置。再按廢棄物清理法第二條第一項第二款第二目規
          定，由事業所產生有害事業廢棄物以外之廢棄物，為一般事業廢棄物。是
          本法所稱之廢棄物，分左列二種：
          (一)、一般廢棄物：垃圾、糞尿、動物屍體或其他非事業機構所產生足以污
                          染環境之固體或液體廢棄物；
          (二)、事業廢棄物：
              1.有害事業廢棄物：由事業機構所產生具有毒性、危險性，其濃度或
                數量足以影響人體健康或污染環境之廢棄物。
              2.一般事業廢棄物：由事業機構所產生有害事業廢棄物以外之廢棄物
                ；從事廢棄物清除、處理業務者，應向直轄市、縣（市）主管機關
                或中央主管機關委託之機關申請核發公民營廢棄物清除處理機構許
                可文件後，始得受託清除、處理廢棄物業務，廢棄物清理法第二條
                第一項、第四十一條第一項定有明文。又廢棄物清理法第四十六條
                第一項第四款所規定之犯罪構成要件行為，計有「貯存」、「清除
                」及「處理」三者，其中所謂「貯存」，指一般廢棄物或事業廢棄
                物於清除、處理前，放置於特定地點或貯存容器、設施內之行為，
                「清除」則指一般廢棄物或事業廢棄物之收集、運輸行為，至「處
                  理」則包含(1)中間處理：指一般廢棄物或事業廢棄物在最終處置
                  前，以物理、化學、生物、熱處理、堆肥或其他處理方法，改變
                  其物理、化學、生物特性或成分，達成分離、減積、去毒、固化
                  或安定之行為。(2)最終處置：指將一般廢棄物或事業廢棄物以安
                  定掩埋、衛生掩埋或封閉掩埋之行為。(3)再利用：一般廢棄物或
                  事業廢棄物做為原料、材料、燃料、填土或其他經中央主管機關
                  及目的事業主管機關認定之用途行為，此有環保署發布之「一般
                  廢棄物貯存清除處理方法及設施標準」及「事業廢棄物貯存清除
                  處理方法及設施標準」可循。是以被告丁○○將所載運之建築廢
                  棄物至他處傾倒回填，並非屬於上開「再利用」之範圍至明。
    （三）至被告丙○○及丁○○二人辯以：係要載運至位於合法桃園營豐公司處理
          ，而係被告丁○○自行載運至台北縣新莊市傾倒云云；惟查：被告丁○○
          於警訊筆錄中供稱：「廢棄物是綽號『金門』（即被告丙○○）之老板要
          我於中和市○○路三六八號要我運出，費用新台幣一萬元正，也無告知我
          運往何處處理，我載運到被查獲之廠址傾倒（新莊市○○路五六四號）係
          朋友綽號『青發』告知我上述之工地正回填整地收費每輛新台幣五千元正
          ，我認為還有五千元之利潤，所以便載往新莊廠址，所載運之廢棄物為塑
          膠、廢布料等混雜物」（見偵查卷第七頁）。又被告丙○○所經營之驟陽
          公司於九十一年四月二十二日經台北縣政府許可從事清除土木及建築廢棄
          物，然規定清除車輛為三Ｆ─九七０號，有台北縣政府環境保護局九十二
          年八月十二日北環四字第０九二００四二八七四號函在卷可稽。再被告陳
          向世於審理時提出與營豐公司之合約書，惟依該合約書所約定之車輛車號
          為ＦＨ─０二０號，亦與共同被告丁○○為警查獲時所駕駛之車號三Ｊ─
          ０五六號、車斗三０─ＧＣ號之曳引車不同；況被告丁○○所駕駛之上開
          曳引車，為桃宏交通股份有限公司（下稱桃宏公司）所有之車輛，有行車
          執照影本附卷可佐，再證人即桃宏公司之負責人張慶華於偵查中亦證稱：
          係丁○○自己承攬載運丙○○工地之建築廢棄物等語（見偵查卷第二一二
          頁反面）。是被告丙○○、丁○○二人事後辯以要載運至桃園營豐公司乙
          節，顯係諉責或事後附合之詞，不足採信。
    （四）另被告等四人及選任辯護人以被告等人並非從事廢棄物清除、處理之業者
          ，並不構成廢棄物清理法第四十六條之罪；惟按為有效清除、處理廢棄物
          ，改善環境衛生，維護國民健康（此為廢棄物清理法第一條明定意旨），
          公民營廢棄物清除處理構必須具備一定之要件、具備相當設施、設置專業
          技術人員等，使得向主管機關申請核發公民營廢棄物清除處理機構許可文
          件，而從事廢棄物清除、處理之工作，為廢棄物清理法第四十一條竹一項
          本文、第四十二條所明定。本項立法目的，在於限定符合法定申請許可條
          件之專業機構使得從事廢棄物處理行為，並非容許一般欠缺專業能力之人
          擅自無照處理廢棄物。又廢棄物清理法第四十六條第一項所禿罰擅自貯存
          、清除、處理廢棄物之行為，所指依同法第四十一條第一項規定領有許可
          文件為阻卻違法事由，非謂該條僅處罰公民營業者，否則一般人擅自清除
          廢棄物，而無法處罰，當違本法為改善環境衛生，維護國民健康之旨。故
          該條適用之要件，自不限於公民營廢棄物清處理機構，凡未領有許可證或
          核備文件而從事廢棄物貯存、清除、處理者，即足當之，最高法院八十九
          年台上字第四八一四號及九十二年台上字第一二一三號判決意旨可資參照
          。
    綜上所述，足見被告等人所辯各節，要屬飾卸諉責之詞，顯不可採。罪證明確，
    被告等犯行洵堪認定。
二、核被告丙○○所為係犯廢棄物清理法第四十六條第一項第二款與第四款後段之罪
    。被告丙○○就上開事實欄所述之事實雖同時含有提供土地供他人堆置廢棄物與
    未依廢棄物清除、處理許可文件內容清除、處理廢棄物之行為，但堆置廢棄物之
    行為係從事廢棄物處理之階段行為，應僅論以處理行為；又上開堆置廢棄物清理
    法之罪，係以從事廢棄物處理業務為其要件，其罪質於法律本質上，本具有反覆
    實施同一行為之特性，故行為人如有多次供他人堆置之行為，均仍包括於一個從
    事廢棄物清除、處理業務行為之概念中，僅應成立一罪，而無刑法第五十六條連
    續犯之適用，被告丁○○所為，亦係犯同法第四十六條第一項第四款後段之罪。
    而被告丙○○、丁○○二人間有犯意聯絡及行為之分擔，應論以共同正犯。另被
    告甲○○、乙○○二人所為，則係犯同法第四十六條第一項第二款之罪。又被告
    甲○○、乙○○二人間有犯意聯絡及行為之分擔，應論以共同正犯。至公訴人認
    被告甲○○、乙○○二人係犯同法第四十六條第一項第四款未領有廢棄物清除、
    處理文件而從事處理行為，惟本件被告甲○○、乙○○二人之行為，僅係提供土
    地供被告丁○○傾倒廢棄物予以回填，以及並無任何事證足認被告甲○○、乙○○二人有何後續之處理措施可知，從而檢察官所引起訴法條尚有未洽，惟此僅屬
    同法條項下條款適用之更正，毋庸變更起訴法條，附此敘明。又被告驟陽公司為
    法人其負責人即被告丙○○因執行業務而犯前開之罪，該法人被告應依同法第四
    十七條之規定科以罰金刑。爰分別審酌被告等人之素行，犯罪動機、目的、所為
    對環境危害之程度以及被告等人犯罪後之態度、被告驟陽公司之負責人執行業務
    所生上開危害程度暨綜合其他偵審進行中等一切情狀，各量處如主文所示之刑，
    用資懲儆。末查；被告丙○○、甲○○、乙○○等三人前未曾受有期徒刑以上刑
    之宣告，此有台灣高等法院檢察署刑案紀錄簡覆表在卷可徵。是認被告丙○○、
    甲○○、乙○○等三人因一時失慮初犯本罪，經此偵審教訓，信已足收警惕之效
    ，應皆無再犯之虞，本院因認渠等宣告之刑以暫不執行為適當，爰依法宣告被告
    丙○○緩刑四年，而被告甲○○、乙○○二人各緩刑三年，以啟自新，並策來茲
    。
三、另公訴人請求將扣案被告丁○○駕駛之車號：三Ｊ─０五六號、車斗三０─ＧＣ
    之曳引車（此係靠行於桃宏公司）、被告丙○○駕駛之三菱二００型挖土機及被
    告甲○○駕駛之ＰＣ四００型挖土機予以沒收又節；惟查上開車輛並無證據屬被
    告等人所有，是無從於本案宣告沒收，附此敘明。
據上論斷，應依刑事訴訟法第二百九十九條第一項前段，廢棄物清理法第四十六條第
一項第二款、第四款，刑法第十一條前段、第二十八條、第七十四條第一款，判決如
主文。
本案經檢察官顏世翠到庭執行職務
中    華    民    國    九   十   二    年    十    月    十    三      日
                             台灣板橋地方法院刑事第四庭
                                 法  官  潘  長  生
右正本證明與原本無異。
如不服本判決，應於判決送達後十日內向本院提出上訴狀 (應附繕本) ，上訴於臺灣
高等法院。
                         書記官  陳  蒼  仁
中    華    民    國    九   十   二    年    十    月    十    五      日
附錄本案論罪科刑法條
廢棄物清理法第四十六條：
有下列情形之一者，處一年以上五年以下有期徒刑，得併科新臺幣三百萬元以下罰金
：
一、任意棄置有害事業廢棄物。
二、事業負責人或相關人員未依本法規定之方式貯存、清除、處理或再利用廢棄物，
    致污染環境。
三、未經主管機關許可，提供土地回填、堆置廢棄物。
四、未依第四十一條第一項規定領有廢棄物清除、處理許可文件，從事廢棄物貯存、
    清除、處理，或未依廢棄物清除、處理許可文件內容貯存、清除、處理廢棄物。
五、執行機關之人員委託未取得許可文件之業者，清除、處理一般廢棄物者；或明知
    受託人非法清除、處理而仍委託。
六、公民營廢棄物處理機構負責人或相關人員、或執行機關之人員未處理廢棄物，開
    具虛偽證明。
無許可文件，以經營廢棄物清除、處理為常業者，處三年以上十年以下有期徒刑，得
併科新臺幣九百萬元以下罰金。


司法院資訊處製作；財團法人民間司法改革基金會備份。
